【裁判字號】    90,婚,96
【裁判日期】    900330
【裁判案由】    履行同居
【裁判全文】
臺灣嘉義地方法院民事判決  九十年度婚字第九六號
    原      告  甲○○
    被      告  乙○○
右當事人間請求履行同居事件，本院判決如左：
    主    文
原告之訴駁回。
訴訟費用由原告負擔。
    事    實
甲、原告方面：
    一、聲明：被告應與原告同居。
    二、陳述：
    （一）兩造於民國八十二年間結婚，初尚相安無事，不料被告自民國八十九年九
          月以來即常有爭執，被告竟於九十年一月間因細故即離家出走，迭經親友
          勸告，均拒絕與原告履行同居生活，夫妻互負同居義務，為此提起本件訴
          訟。
    （二）因被告說謊才打被告，曾打被告幾次，只有九十年一月二十七日那次較嚴
          重，被告都不說實話，一氣之下才打被告。被告離家是因為被告娘家在台
          中縣東勢鎮，九二一地震之故讓被告回去照顧父母，期間被告有回來看一
          下小孩又走了，被告棄家庭小孩於不顧。
    三、證據：提出戶籍謄本一份為證。
乙、被告方面：
    一、聲明：如主文所示。
    二、陳述：與原告有些觀念不合常常吵架，原告有好幾次毆打被告，因原告有暴
        力行為，所以才離家。現住豐原市舅舅家，放假都有回去原告住處住，被告
        要將小孩帶走，原告不肯，被告若回去，原告會再打被告，所以被告不敢回
        去。
     三、證據：提出診斷證明書一份為證。
    理    由
一、本件原告原聲請調解，兩造於期日到場而調解不成立，原告聲請本院判決被告履
    行同居義務，合於民事訴訟法第四百十九條第一項之規定，本院依該規定命兩造
    即為訴訟之辯論。
二、兩造於八十二年十月三十日結婚，夫妻關係現仍存續中之事實，業據原告提出戶
    籍謄本一份為證，復為兩造所不爭，堪信屬實。原告主張被告於九十年間離家之
    事實為被告所不爭，惟被告以：與原告有些觀念不合常常吵架，原告有好幾次毆
    打被告，因原告有暴力行為，所以才離家，被告若回去，原告會再打被告，所以
    被告不敢回去等語置辯。因此，兩造主要之爭執在於被告拒不返家履行同居義務
    是否有正當理由。經查，被告抗辯原告數次對其實施暴力行為，業據其提出診斷
    證明書一份為證，揆諸原告亦自認：因被告說謊才打被告，曾打被告幾次，只有
    九十年一月二十七日那次較嚴重，被告都不說實話，一氣之下才打被告。被告離
    家是因為被告娘家在台中縣東勢鎮，九二一地震之故讓被告回去照顧父母，期間
    被告有回來看一下小孩又走了等語。堪認被告抗辯原告多次對其實施身體上之不
    法侵害行為為真實。至於原告另主張：因被告說話不實，才打被告等語，縱屬實
    ，原告亦不得因此即可毆打被告。
三、按夫妻互負同居之義務，但有不能同居之正常理由者，不在此限，民法第一千零
    零一條定有明文。本件被告不履行同居義務，係因原告於婚姻關係存續中數次對
    其實施暴力行為，則被告抗辯其因懼再遭受原告毆打始不敢返家同居，屬有不能
    履行同居義務之正當理由，自屬有據。綜上所述，原告依上開規定訴請被告履行
    同居，於法無據，應予駁回。
四、據上論結，本件原告之訴無理由，依民事訴訟法第七十八條判決如主文。
中      華      民      國    九十    年      三      月     三十     日
~B臺灣嘉義地方法院民事第一庭
~B    法  官  黃渙文
右為正本係照原本作成
如對本判決上訴應於判決送達後廿日向本院提出上訴狀
中      華      民      國    九十    年      三      月     三十     日
~B    書記官  侯學義


司法院資訊處製作；財團法人民間司法改革基金會備份。
